【裁判字號】    99,交聲更,5
【裁判日期】    990506
【裁判案由】    違反道路交通管理處罰條例
【裁判全文】
臺灣士林地方法院交通事件裁定         99年度交聲更字第5號
原處分機關  臺北市交通事件裁決所
異  議  人
即受處分人  甲○○
上列異議人即受處分人因違反道路交通管理處罰條例案件，對於
臺北市交通事件裁決所於中華民國98年11月17日所為之裁決（原
處分案號：北市裁催字第裁22-F00000000號）聲明異議，前經本
院以99年度交聲字第67號裁定異議駁回，嗣經臺灣高等法院以99
年度交抗字第867 號裁定撤銷發回，本院更為裁定如下：
    主  文
原處分撤銷。
甲○○不罰。
    理  由
一、原處分意旨略以：異議人即受處分人（下稱異議人）甲○○
    所有之車牌號碼6683-EU 號自用小客車（下稱系爭汽車），
    於民國98年7 月14日上午10時14分許，行經臺13線52.6公里
    （三義龍騰派出所前）路段時，因行車時速達71公里，超過
    該處規定速限60公里，經警採證舉發，故依道路交通管理處
    罰條例之規定，裁處異議人罰鍰新臺幣（下同）2,200 元，
    並記違規點數1 點等語。
二、異議意旨則以系爭汽車於95年5 月間即遭他人侵占使用，現
    由臺灣高雄地方法院檢察署以98年度他字第5422號案件偵辦
    中，該車至今仍未尋獲，異議人並非上開交通違規之實際行
    為人，而實際駕駛人仍四處違規，使其受拖累。從而，異議
    人對於前揭裁決自難甘服，爰依法請求撤銷原處分等語。
三、經查：
    (一)系爭汽車於上開時間、地點，因行車時速達71公里，超
        過該處規定速限60公里之違規事實，不為異議人否認，
        並有卷附採證照片、舉發違反道路交通管理事件通知單
        各1 張可佐，自堪認定屬實。
    (二)有關異議人所持上開辯解，業經其於另案中陳稱前與劉
        奕辰間有投資關係，購買系爭汽車後即交由劉奕辰使用
        ，嗣請求返還，劉奕辰皆未理會，發現受騙後始提出告
        訴，竟發現劉奕辰當初係使用假名及假支票與其合作，
        之後常收到系爭汽車罰單（本院98年度交聲字第488 號
        卷第48、49頁參照），核與證人劉奕辰於該案到庭結證
        稱：系爭汽車於95年5 月至同年7 月間係由其本人使用
        ，因其與異議人有合作關係，當時遭通緝，故以異議人
        名義購買系爭汽車，貸款由其繳納，嗣因積欠案外人王
        子豪款項，故自95年7 月起系爭汽車就放在王子豪那邊
        ，沒拿回來等語大致相符（同上卷第47頁以下參照），
        並有該案卷附異議人之刑事告訴狀、刑事聲請狀、劉奕
        辰前案紀錄表及臺灣高雄地方法院檢察署檢察官不起訴
        處分書可佐（同上卷第7 至13、35至43頁參照）；又依
        異議人之指陳，名為「王子豪」之人年約46歲，使用之
        行動電話號碼為0000000000，核與該案承辦法官依職權
        之調查結果相符，有卷附個人基本資料、租用戶資料可
        佐，而王子豪雖於該案經傳喚未到，但已足見異議人所
        言非虛。故異議人主張系爭汽車於95年5 月起即非由其
        本人使用，98年7 月14日之超速違規與其無關乙節，應
        堪認定屬實。
    (三)又道路交通管理處罰條例第85條第1 項明定「按本條例
        之處罰，受舉發違反道路交通管理事件之受處罰人，認
        為受舉發之違規行為應歸責他人者，應於舉發違反道路
        交通管理事件通知單應到案日期前，檢附相關證據及應
        歸責人相關證明文件，向處罰機關告知應歸責人，處罰
        機關應即另行通知應歸責人到案依法處理。逾期未依規
        定辦理者，仍依本條例各該違反條款規定處罰」，本件
        舉發違反道路交通管理事件通知單記載之到案日期為98
        年9 月10日，異議人於到案日期前並未檢附相關證據及
        應歸責人相關證明文件，向處罰機關告知應歸責人之誰
        屬，迨98年12月7 日具狀聲明異議時始表明另有歸責對
        象，則因異議人逾期未依規定辦理歸責事宜，原處分機
        關依前揭規定仍對異議人裁罰，於法固無不合。惟依道
        路交通管理處罰條例第85條第1 項規定之文義，受處分
        人「逾期未依規定辦理」之效果，係賦予處罰機關「仍
        依本條例各該違反條款規定處罰」之權限，並非發生失
        權之效果。況若舉發通知單送達受處分人時，已逾通知
        單所定之到案期日，則因未符合道路交通管理處罰條例
        第85條第1 項規定，即未生失權之效果。如此一來，將
        使有無失權之效果取決於舉發通知單送達之遲速，如送
        達在到案期日前者，即生失權效果；送達在到案期日後
        者，即不生失權效果，顯失公平；尤其若舉發通知單送
        達受處分人時，恰係通知單所定到案期日之同日或前一
        日，將使受處分人因無法及時告知應歸責他人之狀況，
        而承受失權之不公平結果，故受處分人逾期未辦理歸責
        事宜，若有檢具相關事證向法院聲明異議，法院仍應實
        質審理（卷附臺灣高等法院暨所屬法院97年法律座談會
        刑事類提案第41號研討結果參照）。準此，本件異議人
        雖逾期辦理歸責事宜，然經本院調查結果，異議人確實
        並非上開違規之實際行為人，故異議人辯稱應對系爭汽
        車之占有人裁罰乙節，即屬可採。原處分機關未察，進
        而對異議人加以裁罰，即難認允洽。異議人以前詞為由
        ，向本院提出異議，為有理由，爰撤銷原處分，並由本
        院另為異議人不罰之諭知。
據上論斷，應依道路交通案件處理辦法第20條，裁定如主文
中    華    民    國    99    年    5     月    6     日
                      交通法庭法  官   楊皓清
以上正本證明與原本無異。
如不服本裁定，應於裁定送達5日內，向本院提出抗告狀。
                              書記官   朱俶伶
中    華    民    國    99    年    5     月    6     日

司法院資訊處製作；財團法人民間司法改革基金會備份。
